【裁判字號】    89,交易,31
【裁判日期】    890629
【裁判案由】    過失傷害
【裁判全文】
臺灣士林地方法院刑事判決                          八十九年度交易字第三一號
    公  訴  人  臺灣士林地方法院檢察署檢察官
    被      告  甲○○
    選任辯護人  詹啟章
右列被告因過失傷害案件，經檢察官聲請簡易判決處刑（八十八年度偵字第八二七七
號），嗣經本院士林簡易庭認不宜以簡易判決處刑，移由本院普通庭改依通常程序審
理，本院判決如左：
    主  文
甲○○因過失傷害人，處罰金肆仟元，如易服勞役以參佰元折算壹日。
    事  實
一、甲○○於民國八十八年三月一日晚上八時四十五分許，駕駛車牌號碼ＢＮ—七一
    九六號自小客車，沿臺北縣八里鄉○○村○○○路往八里鄉方向行駛，途經該路
    段龍形三二之五號前時，其應注意停車時應依車輛順行方向緊靠道路右側，向外
    開啟車門時，應注意行人、車輛、並讓其先行，以避免危險之發生，依當時情形
    晴天、夜間有照明、路面柏油乾燥無缺陷，並無不能注意之情事，竟疏未注意貿
    然於快車道上停車，並打開車門，適有同向由乙○○所駕駛車牌號碼ＣＨＬ—九
    九九號重機車行經該處，乙○○避煞不及而撞及前開自小客車左前車門而肇事，
    乙○○因此受有背、腰部及左胸挫傷等傷害。
二、案經乙○○訴由臺北縣警察局蘆洲分局報請臺灣士林地方法院檢察署檢察官偵查
    並聲請簡易判決處刑。
    理  由
一、訊據被告甲○○固承認於右揭時地開啟車門肇事之情事，惟矢口否認有何過失犯
    行，辯稱：伊欲開車門時，曾仔細觀看後面有無來車，係告訴人乙○○突然快速
    衝出來，且未開大燈才會撞到；告訴人並未跌倒，怎會受有前開傷害？云云。然
    查：
  (一)被告擅自於快車道上停車，恣意開啟車門而肇事之事實，業據告訴人乙○○於警
    訊及偵審中指訴綦詳（參見偵查卷第五頁、第十六頁、本院八十九年一月二十四
    日訊問筆錄），並有道路交通事故調查報告表、車損照片六幀附卷可稽。被告雖
    辯以停車時右側尚有餘裕空間，告訴人機車應可自慢車道通過云云，惟若係其車
    右側確有空間足供機車行駛，衡情告訴人即無必要冒險繞經快車道超車，告訴人
    所稱被告係併排停車，右側無法通行等語，應堪採信。
  (二)按汽車停車時應依車輛順行方向緊靠道路右側；停車向外開啟車門時，應注意行
    人、車輛、並讓其先行，道路交通安全規則第一百十二條第一項第十款、第十五
    款分別定有明文。被告為汽車駕駛人領有合格小型車駕駛執照，已經載明於卷附
    道路交通事故調查報告表，自應注意及此。依當時情形，晴天、夜間有照明、路
    面柏油乾燥無缺陷，有前開道路交通事故調查報告表可稽，並無不能注意之情事
    ，竟疏未注意貿然停車於快車道上，並開啟車門，未讓行進中車輛先行，致同向
    行駛之機車騎士即告訴人乙○○避煞不及撞及該自小客車左前車門，導致告訴人
    受有如事實欄所示之傷害，其顯有過失，且本件經送臺灣省臺北縣區車輛行車事
    故鑑定委員會鑑定結果，亦同此認定，有該委員會八十九年三月三十一日八九北
    行字第○四三三號函暨所附之鑑定意見書一份在卷可按，是被告空言指述：係告
    訴人超速撞上伊車子云云，尚乏所據，而被告確有未盡注意義務之過失甚明。
  (三)又告訴人於本院調查時供稱：「我的機車腳踏墊與被告的車門擦撞。當時我後座
    並沒有載東西。我當時是從車子上跳開，車子就倒下了。」（見本院八十九年四
    月二十五日）等語，因此可知告訴人係自行進中之機車突然跳離，自有碰撞機車
    手把或其他部分之危險，其受有如事實欄所示之傷勢，非無可能。再者，本件車
    禍發生於八十八年三月一日晚上八時四十五分許，告訴人於係同日晚間十點許至
    馬偕紀念醫院就醫，主訴車禍造成背部、左腰、胸部疼痛，此有該院八十九年五
    月十八日馬院醫急字第八九○七三四號函附卷可佐，徵以告訴人供稱：當時被撞
    時並未感到不適，是後來到警局作筆錄時，才感到不舒服，便請警察讓伊去醫院
    驗傷（參見本院八十九年一月二十四日訊問筆錄）等語，由此推算，告訴人自發
    生車禍至前去醫院就診之時間，與常情並無不符。又告訴人因本件車禍受有背、
    腰部及左胸挫傷等傷害已如前述，並有馬偕紀念醫院八十八年三月十七日驗傷診
    斷證明書一紙附卷可憑，與被告之過失行為間顯有相當因果關係，被告堅稱告訴
    人所受傷害與本件車禍無關云云，洵無可採。
  (四)綜上所述，被告所應係避就卸責之詞，不足採信，其犯行堪以認定，應依法論科
    。
二、核被告所為，係犯刑法第二百八十四條第一項前段之過失傷害罪。爰審酌被告之
    生活狀況、品行、智識程度，其過失程度、所生危害、被害人受傷情形，及其犯
    罪後猶飾詞圖卸，尚無悔意，且迄今尚未與被害人達成民事和解等一切情狀，量
    處如主文所示之刑，並諭知易服勞役之折算標準，以示懲儆。
據上論斷，應依刑事訴訟法第四百五十二條、第二百九十九條第一項前段，刑法第二
百八十四條第一項前段，第四十二條第二項，罰金罰鍰提高標準條例第一條前段、第
二條，判決如主文。
本案經檢察官陳傳宗到庭執行職務
中      華      民      國    八十九    年      六      月    二十九    日
                                  臺灣士林地方法院刑事第二庭
                                          法  官
右正本證明與原本無異。
如不服本判決，應於判決送達後十日內，向本院提出上訴狀。
                                          書記官
中    華    民    國      八十        年              月              日


司法院資訊處製作；財團法人民間司法改革基金會備份。
